臺灣苗栗地方法院民事判決　　　　　　　 95年度訴字第398號
原　　　告　甲○○
訴訟代理人　陳淑芬律師
複　代理人　乙○○
被　　　告　丙○○
上列當事人間請求侵權行為損害賠償事件，本院於民國96年3 月
13 日言詞辯論終結，判決如下：
    主  文
被告應給付原告新臺幣柒拾肆萬參仟參佰壹拾參元，及自民國九
十五年一月十八日起至清償日止，按年息百分之五計算之利息。
原告其餘之訴駁回。
訴訟費用由被告負擔四分之一，餘由原告負擔。
    事實及理由
一、本件被告經合法通知，未於最後言詞辯論期日到場，核無民
    事訴訟法第386 條所列各款情形，爰依原告之聲請，由其一
    造辯論而為判決。
二、原告起訴主張：被告係以採伐林木販售為業，是從事業務之
    人，於民國94年9 月16日上午，僱請原告之父即被害人何義
    添及訴外人江邱秋菊到苗栗縣公館鄉○○村○○○段341-2
    號地號產業道路山區伐木，知悉林木採伐為甚具危險性工作
    ，應注意遵守勞工安全衛生法第5 條第1 項第4 款及林場安
    全衛生設施規則第12條、第49條之規定，雇主對防止採伐作
    業中引起之危害應有符合標準之必要安全設備即：伐木前
    應先審度趨避之路線，伐木前整理現場將伐倒時可能導致
    危險之樹枝等先加清除，應供給安全帽並使勞工確實使用
    。然疏未注意，任由何義添在無上開安全設備之現場以電鋸
    伐木，造成何義添於自己所伐樹木傾倒時，逃避不及，遭該
    樹之樹枝擊中頭部後，跌落山溝，造成何義添頭部外傷及顱
    骨骨折，導致顱內出血併腦水腫，經送醫急救，延至同日12
    時33分許，仍不治死亡。原告因之受有喪葬費新台幣（下同
    ）57,500元、醫療費4,375 元及慰撫金300 萬元之損害。為
    此依侵權行為之法律關係，請求被告賠償等語，並聲明：被
    告應給付原告3,061,875 元，及自95年1 月18日起至清償日
    止，按年息百分之5 計算之利息。
三、被告未於最後言詞辯論期日到場，惟據其於前期日到場所為
    之聲明及陳述略以：被告與被害人係合夥關係，被告並未僱
    請被害人等語置辯，並聲明：原告之訴駁回。
四、原告主張被告於上揭時地僱請原告之父即被害人何義添伐木
    ，知悉林木採伐為甚具危險性工作，應注意遵守勞工安全衛
    生法第5 條第1 項第4 款及林場安全衛生設施規則第12條、
    第49條之規定，然疏未注意，任由何義添在無上開安全設備
    之現場以電鋸伐木，造成何義添於自己所伐樹木傾倒時，逃
    避不及，遭該樹之樹枝擊中頭部後，跌落山溝，造成何義添
    頭部外傷及顱骨骨折，導致顱內出血併腦水腫死亡，顯有過
    失等情，則為被告所否認，並以其與被害人係合夥關係，被
    告並未僱請被害人等語置辯。經查：
（一）被告係以採伐林木販賣為業，為從事業務之人，於上揭時
      間，僱請被害人何義添到苗栗縣公館鄉○○村○○○段34
      1-2 號地號產業道路山區伐木，現場未有任何安全措施，
      亦未使被害人確實戴安全帽，而被害人於伐木時，遭伐倒
      之樹木擊中而摔落山溝，因此造成頭部外傷及顱骨骨折，
      導致顱內出血併腦水腫死亡等情，業據被告於本院刑事庭
      審理時供稱：木頭砍了要賣去銅鑼作木屑肥料，跟邱天河
      要木材，是要湊1 台車的木材等語（見本院94年度訴字第
      662 號刑事卷第135 、139 頁）。又被告於警詢時供稱：
      「我與何義添是雇傭關係，何義添1 天的工資是1400元」
      等語（見台灣苗栗地方法院檢察署94年相字第456 號相驗
      卷第9 頁）；於偵查中供稱：「（你與何義添、江邱秋菊
      何關係？）我是雇主，請他們做事。（死者工作時為何不
      戴安全帽？）他沒有帶上來，我不曉得他為何沒有帶上來
      ，他工作時有時有戴有時沒有戴。」等語（見上開相驗卷
      第24頁正面、25頁背面）。證人即與被害人同時前往上開
      現場伐木之江邱秋菊證稱：「有看到何義添受傷死亡的情
      形，何義添在鋸樹，鋸大的倒的那棵樹時，老闆在後面看
      ，我在前面路上看，聽到樹要倒的聲音，我和老闆都一直
      叫他趕快跑，老闆有叫他去老闆那邊，他還來不及跑就被
      倒下大樹的樹枝打到頭，倒入山澗中」等語（見上開相驗
      卷第23頁背面）。又被害人死亡後，被告並有支付被害人
      於案發當天半天工資予被害人之女即原告，且提出被害人
      之工資單據1 紙交付原告等情，業據證人即原告結證稱：
      「卷附工資明細是我爸爸去世後，丙○○拿給我，說是我
      爸爸的工錢，當時也沒有說可以再分到什麼錢，只說是工
      錢」等語（見上開刑事卷第132 頁）；被告亦坦承：「何
      義添死後，有拿1 張單子給他女兒，說是工資的錢」等語
      （見上開刑事卷第132 頁）。參之本院94年度訴字第662
      號刑事卷附證物袋之該張單據，確有記載「9 月16日0.5
      」等字。此外，並有檢察官勘驗現場（模擬）筆錄、現場
      照片、現場模擬照片、診斷證明書、本署勘驗筆錄、相驗
      屍體證明書、驗斷書及相驗照片等各1 份附於上開相驗卷
      （見上開相驗卷第14至19、22、28至70頁），業據本院依
      職權調取本院94年度訴字第662 號刑事卷（含台灣苗栗地
      方法院檢察署94年相字第456 號相驗卷、台灣苗栗地方法
      院檢察署94年度偵字第3866、4811號偵查卷）核閱屬實，
      足證被害人確係被告所雇用，而於上開時地從事伐木工作
      時，因遭砍伐樹木擊中後，跌落山溝而受傷不治死亡。被
      告所辯其未僱用被害人何義添云云，為無足採。
（二）按「雇主對左列事項應有符合標準之必要安全衛生設備：
      四、防止採伐等作業中引起之危害。」，「雇主雇用勞工
      從事伐木作業，應使伐木勞工為下列事項：一、伐木前應
      先審度趨避之路線。二、伐木前整理現場，並將周圍之枯
      立木、懸掛木及其他伐倒時可能導致危險之樹、藤、浮石
      等加以清除。」，「雇主對於從事山區作業勞工，應供給
      安全帽，並使勞工確實使用。」勞工安全衛生法第5條第1
      項第4款、林場安全衛生設施規則第12條、第49條分別定
      有明文，被告係被害人何義添之雇主，已如前述，自有按
      上開勞工安全衛生法、林場安全衛生設施規則施工之注意
      義務，依當時客觀情形並無不能注意之情形，竟疏未注意
      前開規定，被告在未使從事伐木之勞工即被害人依上開規
      定為防止伐木作業引起危害之措施，亦未使被害人確實戴
      用安全帽，即任由被害人從事高危險之伐木工作，至被害
      人遭樹木擊落山溝，頭部撞擊受傷而死亡，被告自應負過
      失之責。此外，復有行政院勞工安全委員會中區勞動檢查
      所95年4 月10日函及所附職業災害檢查報告書、現場照片
      附於本院94年度訴字第662 號刑事卷（見卷第52至66頁）
      ，亦據本院依職權調取上開刑事卷查閱無訛。且被告因前
      開業務過失致死罪，亦經本院94年度訴字第66 2號刑事判
      決判處有期徒刑8 月罪刑確定，業據本院依職權調取本院
      94年度訴字第662 號、台灣高等法院台中分院95年度勞安
      上訴字第2509號刑事卷宗查閱屬實。足徵被告就本件意外
      之發生顯有過失，雖被害人疏未注意自行戴用安全帽，亦
      與有過失，仍無解於被告之過失。又被告之過失與被害人
      之死亡間，有相當因果關係，亦至為明確。
四、按因故意或過失不法侵害他人權利者，負損害賠償責任；不
    法侵害他人致死者，對於支出醫療及增加生活上需要之費用
    或殯葬費用之人，亦應負損害賠償責任；不法侵害他人致死
    者，被害人之父、母、子、女及配偶，雖非財產上之損害，
    亦得請求賠償相當之金額；民法第184 條第1 項、第192 條
    第1 項、第194 條分別定有明文。被告為被害人何義添之僱
    用人，因疏未注意勞工安全衛生法第5條第1項第4款、林場
    安全衛生設施規則第12條、第49條之規定，在未使從事伐木
    之勞工即被害人依上開規定為防止伐木作業引起危害之措施
    ，亦未使被害人確實戴用安全帽，即任由被害人從事高危險
    之伐木工作，至被害人遭樹木擊落山溝，頭部撞擊受傷而死
    亡，被告應負過失之責，已如前述，則原告依上開法律規定
    ，請求被告應負損害賠償責任，於法自屬有據。茲就原告所
    請求賠償之項目及數額應否准許，分述如下：
（一）殯葬費部分：原告主張其於何義添死後，支出殯葬費57,5
      00元，業據提出被告所不爭執之福基葬儀社估價單1 紙為
      證，自堪信為真實。是原告請求被告賠償殯葬費之支出共
      57,500元，為有理由，應予准許。
（二）醫療費用：原告主張其於被害人何義添死亡前，共計支出
      醫療費用4,375 元，業據提出被告所不爭執之醫療費用收
      據1 紙為證，自堪信為真實。是原告請求被告賠償醫療費
      用4,375元，自屬有據，應予准許。
（三）精神慰撫金部分：被害人何義添係原告之父，依民法第19
      4 條規定，原告請求精神慰撫金，於法自屬有據。經查，
      原告係高職畢業，名下有土地、房屋各一筆，被告以係以
      採伐林木為業，名下除土地一筆外，無其餘財產，有本院
      依職權調取之稅務電子閘門資料查詢表在卷可按。本院審
      酌原告自幼父母離異後，即由其父即被害人何義添監護扶
      養，兩人相依為命，突遭此鉅變而喪失父愛，精神上頓失
      依靠，其內心所受之傷痛，非一般人所能體會，並審酌兩
      造上開之身分、地位及財產等一切情狀，認為原告請求精
      神慰撫金1,000,000 元部分，為屬合理，應予准許，逾此
      部分之請求則無理由，應予駁回。
（四）綜上，原告得請求賠償之金額合計為1,061,875元。
五、次按損害之發生或擴大，被害人與有過失者，法院得減輕賠
    償金額或免除之，民法第217 條第1 項訂有明文。又此項規
    定之目的，在謀求加害人與被害人間之公平，故在裁判上法
    院得以職權減輕或免除之，最高法院亦著有85年台上字第17
    56號判例意旨可資參照。經查，本件事故之發生固可歸責於
    被告上開過失，然被害人何義添未戴安全帽即從事高危險之
    伐木工作，致遭樹木擊落山溝，頭部撞擊受傷而死亡，於損
    害之發生或擴大，自亦難辭其咎，則揆諸前揭說明，應依與
    有過失之規定減輕被告責任。本院審酌被告與被害人之過失
    責任比例，認被告與被害人應負擔之過失責任比例應為7 比
    3 ，應依上開比例減輕被告之賠償金額，則依此計算，原告
    得請求被告賠償之數額為743,313 元〈1,061,875 ×0.7 ＝
    743,313（元以下四捨五入）〉。
六、末按給付無確定期限者，債務人於債權人得請求給付時，經
    其催告而未為給付，自受催告時起，負遲延責任。其經債權
    人起訴而送達訴狀，或依督促程序送達支付命令，或其他相
    類之行為者，與催告有同一之效力，民法第229 條第2 項定
    有明文。又遲延之債務，以支付金錢為標的者，債權人得請
    求依法定利率計算之遲延利息。但約定利率較高者，仍從其
    約定利率；應付利息之債務，其利率未經約定，亦無法律可
    據者，週年利率為百分之5 ，亦為同法第233 條第1 項及第
    203 條所明定。查原告請求被告賠償之金額，並未定有給付
    之期限，則原告請求自起訴狀繕本送達被告翌日即95年1 月
    18日起至清償日止，按年息百分之5 計算之利息，並未逾上
    開規定之範圍，自無不合。
七、從而，原告依侵權行為之法律關係，請求被告應給付743,31
    3 元，及自起訴狀繕本送達翌日即95年1 月18日起至清償日
    止，按年息百分之5 計算之利息，為有理由，應予准許，逾
    此範圍之請求，則屬無據，應予駁回。
八、本件事證已臻明確，兩造其餘主張、陳述與舉證，經審酌與
    本院前開判斷不生影響，爰不再予逐一論述，附此敘明。
九、訴訟費用負擔之依據：民事訴訟法第79條。
中　　華　　民　　國　　96　　年　　3 　　月　　27　　日
                  民事庭法　官　王萬金
以上正本係照原本作成。
如對本判決上訴，須於判決送達後20日內向本院提出上訴狀。
                        書記官　劉碧雯
中　　華　　民　　國　　96　　年　　3 　　月　　27　　日
